臺灣板橋地方法院民事判決　九十二年度訴字第一五三五號
　　原　　　告　丁○○
　　被　　　告　華南商業銀行股份有限公司華江分行
　　法定代理人　甲○○
　　訴訟代理人　丙○○
　　　　　　　　乙○○
右當事人間請求侵權行為損害賠償事件，於中華民國九十三年一月六日言詞辯論終結
，本院判決如左：
    主      文
被告應給付原告新臺幣壹萬零玖佰玖拾柒元，及自中華民國九十二年六月二十一日起
至清償日止，按週年利率百分之五計算之利息。並應於中國時報新竹市區版面刊登如
附件所示之啟事壹日。
原告其餘之訴駁回。
訴訟費用由被告負擔十分之一，餘由原告負擔。
    事      實
甲、原告方面
一、聲明：
  （一）被告華南商業銀行華江分行應給付原告新台幣（下同）三十六萬八千九百十
        四元；及自起訴狀繕本送達被告之翌日起至清償日止，按週年利百分之五計
        算之利息。
  （二）被告應在中國時報之第一版刊登如下之道歉啟事：「茲華南商業銀行華江分
        行因未將丁○○先生繳納之九十一年地價稅款新台幣貳拾伍萬伍仟壹佰伍拾
        參元依法解繳新竹市稅捐稽徵處，以致丁○○先生因此無辜成為欠繳稅款之
        不名譽之人以及成為無納稅信用之無信用之人。查新竹市稅捐稽徵處又函請
        新竹市地政事務所將丁○○先生所有土地辦理禁止處分登記，復移送法務部
        行政執行署新竹行政執行處強制執行，致使丁○○先生之名譽、信用及財產
        權利遭受損害，現已平反，茲特登報向丁○○先生道歉。」一日。
二、陳述：
  （一）原告於民國九十一年十一月十八日在被告銀行繳納九十一年地價稅款，所繳
        地價稅單共有十三張，以現金繳納地價稅款總計二十七萬一千一百八十八元
        。詎料被告銀行將原告應繳座落新竹市○○段○○段二四六地號等三筆土地
        之九十一年地價稅款十萬二千三百六十六元，及將應繳座落新竹市○○段○
        ○段一三六之五地號等十三筆土地之九十一年地價稅款十五萬二千七百八十
        七元等二張地價稅款合計二十五萬五千一百五十三元，為業務上之侵占，未
        為依法解繳新竹市稅捐稽徵處；然而原告直至收到新竹市稅捐稽徵處民國九
        十二年三月三十一日新市稅管字第０９２０２１０４２４號函，將清冊所列
        原告所有座落新竹市○○段五五之一一地號土地予以辦理禁止處分登記時，
        始知上情，而上開原告所有土地於九十二年四月二日遭新竹市地政事務所辦
        理禁止處分登記完成。
  （二）按以代理收付稅款為被告銀行經營之業務，銀行法第七一條第一項第十三款
        參照，被告銀行內部應有控管之機制。本件或因被告銀行經辦員藉執行職務
        收受地價稅款之便，予以侵占上開地價稅款既遂，未為依法解繳，由此因果
        關係，以致造成原告之權利遭受損害，則有民法第一八八條之適用，被告銀
        行應連帶負損害賠償責任。又本件或因被告銀行經理執行職務，予以侵占上
        開地價稅款既遂，未為依法解繳，由此因果關係，以致造成原告之權利遭受
        損害，則有民法第二八條之適用，被告銀行亦應連帶負損害賠償責任。
  （三）因為被告銀行未將上開地價稅款依法解繳新竹市稅捐稽徵處，致使原告無辜
        從誠實納稅之人成為欠繳稅款之不名譽之人，以及成為無納稅信用之無信用
        之人，使原告之名譽及信用遭受損害。查新竹市稅捐稽徵處又函請新竹市地
        政事務所將原告所有座落新竹市○○段五五之一一地號土地辦理禁止處分登
        記如上所敘，此項禁止處分登記得任由他人予以自由閱覽，復使原告無辜成
        為欠繳稅款以致所有土地遭受禁止處分登記之不名譽之人，以及成為無納稅
        信用之無信用之人，使原告之名譽及信用遭受損害。再移送法務部行政執行
        署新竹行政執行處，以九十二年度地稅執字第００００４９７０號及九十二
        年度地稅執字第０００２０２８０號強制執行，致使原告無辜成為欠繳稅款
        而遭受強制執行之不名譽之人，以及成為無納稅信用之無信用之人，使原告
        之名譽及信用遭受損害。
  （四）原告為此又在板橋市與新竹市之銀行、稅捐處、地政事務所及執行處等相關
        各單位之間往來奔波，使原告疲於奔命焦慮不安心情鬱結精神痛苦，爰依侵
        權行為之法律關係，請求被告賠償財產損害十一萬零一百七十六元、精神慰
        撫金二十五萬八千七百三十八元，及均自起訴狀繕本送達被告之翌日起至清
        償日止，按週年利百分之五計算之利息；並在中國時報之第一版刊登如下之
        道歉啟事：「茲華南商業銀行華江分行因未將丁○○先生繳納之九十一年地
        價稅款新台幣貳拾伍萬伍仟壹佰伍拾參元依法解繳新竹市稅捐稽徵處，以致
        丁○○先生因此無辜成為欠繳稅款之不名譽之人以及成為無納稅信用之無信
        用之人。查新竹市稅捐稽徵處又函請新竹市地政事務所將丁○○先生所有土
        地辦理禁止處分登記，復移送法務部行政執行署新竹行政執行處強制執行，
        致使丁○○先生之名譽、信用及財產權利遭受損害，現已平反，茲特登報向
        丁○○先生道歉。」一日，以回復原告之名譽。
  （五）至被告銀行辯稱：「被告銀行固有未及時解繳稅款之情形，惟其行為並不致
        令原告受到損害，原告之不動產之受強制執行或經禁止處分顯係稅捐處未正
        確送達文件之地址所致，與被告銀行之行為無關。」所辯理由互相矛盾，並
        違反經驗法則及論理法則。蓋被告銀行若能及時解繳稅款，當然不致令原告
        之不動產遭受強制執行及經禁止處分而受到損害，謂之無相當因果關係；反
        之，被告銀行未及時解繳稅款，致令原告之不動產遭受強制執行及經禁止處
        分而受到損害，則有相當因果關係。且按新竹市稅捐稽徵處以九二年五月二
        三日新市稅資字第０９２０２０１７７９號來函道歉，並指被告銀行作業疏
        失，造成原告權益受損情事甚明；被告銀行亦自認確有未及時解繳稅款之情
        形，在九十一年十一月十八日原告向被告銀行繳納本件稅款至九十二年四月
        八日被告銀行向新竹市稅捐稽徵處解繳本件稅之時，期間經過長達四個月又
        二十一天，在此期間內原告之不動產遭受強制執行及經禁止處分而受到損害
        ，被告銀行自應負損害賠償責任甚明。
  （六）又被告銀行辯稱原告之不動產遭受強制執行及經禁止處分係新竹市稅捐稽徵
        處於通知欠稅時未以原告繳款稅單所列地址之原告板橋市居所地為送達所致
        。原告認為被告銀行上開所稱，其間並無相當因果關係。被告銀行指稱原告
        未能阻止本件土地被禁止處分登記及強制執行，原告主張：
      (一)沒有人願意自己房屋土地遭受查封拍賣及禁止處分登記。
      (二)新竹市稅捐稽徵處新市稅管字第０９２０２１０４２４號函，將清冊所列原
        告所有座落新竹市○○段五五之一一地號土地予以辦理禁止處分登記，係於
        民國九二年三月三一日發文。
      (三)新竹市稅捐稽徵處發文後第二天即九二年四月二日上開土地就經新竹市地政
        事務所辦理禁止處分登記完成。
      (四)原告及時處理但無法從新竹市地政事務所直接辦理撤銷上開禁止處分登記，
        再與新竹市稅捐稽徵處來回接洽為時已晚。是原告已盡責阻止，不應負未能
        阻止之責任。
      (五)至經移送法務部行政執行署新竹行政執行處於九二年三月二十日發文之九二
        年度地稅執字第００００４９７０號及於九二年四月十日發文之九二年度地
        稅執字第０００２０２８０號等二件對原告欠稅強制執行案件，原告已盡責
        阻止，未被查封拍賣，被告銀行指責不實。
  （七）又原告之配偶楊戴月雀因到被告銀行繳納前開稅款，不但前開稅款慘被貪污
        ，名譽遭受損害精神也受痛苦，且並收到臺灣板橋地方法院檢察署九十二年
        度偵字第一九九三一號貪污治罪條例案件刑事傳票，應到日期為九十二年十
        一月十八日，以關係人被傳，須到偵查庭應訊，費時費錢費神費力。原告之
        配偶於本案所受精神上之痛苦，亦如原告感同身受，但未請求賠償，夫妻二
        人實際俱同受害，為此請就上開事項，於審酌賠償精神慰藉金時，亦得列為
        考量。
  （八）就被告銀行指稱本件並無損害發生之事實，原告之財產權並沒有因為禁止處
        分而發生損害，提出說明：
      (一)所謂處分，可分為(1)事實上之處分─指在物理上就標的物為物質之變形、改
        造或毀損等事實行為。如拆除房屋。是本件土地既經辦理禁止處分登記，自
        不得建造、改造或毀損拆除地上房屋。及(2)法律上之處分：指就標的物之所
        有權為移轉、限制或消滅等，使所有權發生變動之法律行為。如所有權之移
        轉。是本件土地既經辦理禁止處分登記，自不得辦理所有權之移轉即不得出
        售本件土地而獲得資金，也不得辦理抵押權之設定登記即不能以本件土地向
        銀行及私人借款而設定抵押權。以上均為本件禁止處分而發生之損害。
      (二)所有權之權能，民法第七六五條規定甚明，所有權完整無缺謂無損害，但所
        有權並不完整而有缺損謂有損害。本件土地既經辦理禁止處分登記，原告僅
        得享有使用權及收益權，至於處分權則經禁止不能享有，其所有權並不完整
        而有缺損，實有損害。
      (三)又本件土地前以一千七百零三萬元出售買方尚未訂約，經買方查知辦理禁止
        處分登記，認為原告財務大有危機，信用大有問題，難以履約，而予解約。
        被告銀行一再聲稱原告並無損害，為此據實陳明以供參酌。
      (四)至若上開土地買賣，已進行至賣方原告收受買方定金三百四十萬元之程序，
        因為本件土地辦理禁止處分登記遭受買方解約，而賣方原告應加倍返還買方
        定金六百八十萬元時，則原告應向被告銀行請求賠償六百八十萬元，而不是
        區區之數，尚請明察。
三、證據：提出地價稅繳款書、新竹稅捐稽徵處禁止處分函、禁止處分之土地登記謄
          本、法務部行政執行署新竹執行處執行通知、中國時報、自由時報、聯合
          報廣告價目表、臺灣銀行牌告存放款利率、及刑事傳票等影本為證據。
乙、被告方面
一、聲明：原告之訴駁回。
二、陳述：
  （一）被告行為並未侵害原告權利：
      (一)原告於九十一年十一月十八日於被告銀行繳納九十一年度地價稅，所繳地價
        稅單計十三筆，其中繳納南門段四小段二四六地號等三筆之地價稅款十二萬
        二千三百六十六元（證二），因未解繳，致原告遭新竹市稅捐稽徵處（以下
        簡稱稅捐處）通知欠稅，且因欠稅通知逕送原告戶籍地，致令原告未收受通
        知而被稅捐處以逾期未繳納稅款移送行政執行署新竹市行政執行處強制執行
        ，被告銀行經受告知該情事，並於確認稅單收據正本之收款章無誤後，即於
        九十二年四月八日以（九二）華江存字第一○○號函檢附被告銀行支票十一
        萬七百二十元（含滯納金），並以九十二年四月十六日（九二）華江存字第
        一一七號函（證三），請稅捐處協助辦理劃撥解款核銷該案。被告銀行並於
        同年月十五日命經辦員去電稅捐處查明撤回執行之情形，經該處告知原告尚
        有一筆地價稅十五萬二千七百八十七元迄未繳納無法撤回，被告隨後並查明
        該不動產係經稅捐處以九十二年三月三十一日新市稅管字第０九二０二一０
        四二四號函送新竹市地政事務所辦理禁止處分登記（證四），被告隨即於同
        年四月十七日以（九二）華江存字第一二一號函檢附被告銀行支票十五萬二
        千七百八十七元（證五）函請稅捐處協助辦理劃撥解款核銷手續，並經該處
        撤銷禁止處分在案。
      (二)本案原告之不動產遭受禁止處分係因稅捐處於通知欠稅時未以原告九十一年
        地價稅繳款書所列地址，即板橋市○○路二二○巷二九弄一號四樓─原告居
        所地為通知，而逕將欠稅催繳函及行政執行處案件移送書寄送原告戶籍地新
        竹市○○路二二一號（證六），復於其後未經查證，即逕送行政執行處強制
        執行，並函請地政機關為禁止處分所致，並無從認係被告未及時解繳款項所
        造成。
      (三)按因故意或過失，不法侵害他人之權利者，負損害賠償責任。民法第一八四
        條第一項前段定有明文，又損害賠償之債，以有損害之發生及有責任原因之
        事實，並二者之間，有相當因果關係為成立要件。故原告所主張損害賠之債
        ，如不合於此項成立要件者，即難謂有損害賠償請求權存在。再，按損害賠
        償之債，以有損害之發生及有責任原因之事實，並二者之間，有相當因果關
        係為成立要件。所謂相當因果關係，謂無此行為，雖必不生此種損害，有此
        行為，通常即足生此種損害者，為有相當因果關係；如無此行為，必不生此
        種損害，有此行為，通常亦不生此種損害者，即為無相當因果關係。最高法
        院四十八年壹上字第四八一號、最高法院八十年度壹上字第一七七三號、八
        十四年度臺上字第二一七○號、八十四年度臺上字第二四三九號分別著有判
        例及判決，準此，本件被告所為行為與前揭原告所稱「損害」，並無前揭判
        例、判決所稱相當因果關係，蓋原告此一結果之發生既係稅捐處之上項錯誤
        投遞行為而致，實與被告銀行毫無相當因果關係存在。
      (四)原告再再聲明受有「損害」，惟究有如何之損害，其何以因該項損害而需以
        聲明所指方式填補亦迄未舉出證據以實其說，僅泛言「損害」，是依民事訴
        訟法舉證責任分配法則，原告自應就其損害之內容負舉證之責任。
      (五)綜上述，被告銀行固有未及時解繳稅款之情形，惟其行為並不致令原告受有
        損害，原告之不動產之受強制執行或經禁止處分，顯係稅捐處未正確送達文
        件之地址所致，與被告銀行之行為無關。
  （二）原告所列損害計算賠償金額及其計算基礎無事實根據：
      (一)本件並無損害發生之事實，蓋本件僅禁止處分之登記，從客觀事實觀之，原
        告之財產權並沒有因為禁止處分而發生損害，蓋該不動產僅經稅捐主管機關
        註記禁止處分，並未真正受強制執行之拍賣程序，則原告對該不動產持有之
        狀態未遭到改變，則其財產權何有受害之虞。
      (二)按當事人因名譽損害如何痛苦情事，應予究明（五一年台上字二二三號判例
        意旨參之），而本案原告對其精神上所受痛苦，並未具體說明，且該禁止處
        分之註記，並無使原告之名譽受有損害及因而產生痛苦之客觀情事，則其非
        財產權應無遭受侵害之虞，故原告所為請求係屬無據。
      (三)又原告所提損害賠償額，其計算方式僅憑其個人主觀意見，並未有客觀可得
        參考之計價標準，又所提賠償額明顯過高，是其損害計算要無可取，並與被
        告無關。
  （三）系爭事件發生時，原告仍有時間阻止行政機關所為禁止處分之註記：
      (一)按形成欠稅有一定流程，必須要有欠稅通知，送達納稅人才可以視為完成所
        有程序，如果納稅義務人遲遲沒有收到欠稅通知，稅捐單位無法執行處分納
        稅義務人的財產（證七）。
      (二)而本件據該屋承租人陳述（見原告所提民事補充狀【三】第五頁及民事辯論
        意旨狀（七）第八頁第十二項），其早已通知原告﹔謂稅捐機關於九十二年
        三月三十一日有寄發催繳稅款之通知（證六），上開通知到達，係晚於原告
        前來被告處所繳款之日子，然其仍可憑在被告處繳款之收據，向稅捐處或行
        政執行處為異議之聲明，並阻止是項查封登記之發生，故其認為損害有發生
        ，且係被告所造之說辭，卻完全未提及自己可得避免系爭事件發生之責任，
        實不足採。
  （四）禁止處分行為業已註銷，損害業已填補，且系爭事件與被告無直接關聯，則
        被告無刊登報紙道歉必要：
      (一)如前所述，被告究係爭事件既無損害賠償之責，則原告無權請求被告刊登報
        紙版面為道歉。
      (二)退步言之，縱認被告就系爭事件之發生有因果關係，然該不動產所為禁止處
        份亦已註銷，已回復其原狀，損害業已填補，其又向被告請求金錢賠償，其
        有重複請求損害賠償之虞。
  （五）原告謂其不動產有因禁止處分而無法完成買賣之損害係不真實：原告陳述其
        不動產因系爭事件之發生，以致無法完成買賣行為，惟按民事訴訟法第二百
        七十七條規定意旨，主張權利存在之人應負舉證責任，然原告尚未就買賣關
        係存在之事實為舉證，即空言其權利受損，未免有過。
  （六）原告提出其配偶受傳喚之情事，與本案訴訟應無關聯：查原告配偶受傳喚之
        原因，係因訴外人吳男格遭地檢署起訴，故該案承辦檢察官將原告配偶列為
        證人，要求協助調查事實，此乃檢察官基於法律所賦予之權利，故其被傳喚
        之行為，應屬法律上義務，其與本案損害賠償事件，係屬不同之法律關係，
        原告牽扯另案事實，而用以舉證本案損害存在，似與舉證法則未有洽合。又
        ，原告所提刑事案件，被傳喚之人係其配偶，並非原告本人，則其舉他人受
        傳喚之事實，逕謂其因此受有精神損害，更顯荒謬，其所受損害為何，所受
        痛苦及程度為何，仍請說明舉證之。
三、證據：提出八十八年五月二十一日公庫代收各項非國稅日報表、新竹市稅捐稽徵
          處九十一年地價稅繳款書、被告銀行九十二年四月十六日（９２）華江存
          字第１１７號函、新竹市稅捐稽徵處九十二年三月三十一日新市稅管字第
          ○九二○二一○四二四號函、被告銀行九十二年四月十七日（９２）華江
          存字第１２１號函、法務部行政執行署新竹行政執行處通知等影本為證據
          。
    理      由
一、程序方面：按訴狀送達後，原告不得將原訴變更或追加他訴。但有下列各款情形
    之一者，不在此限：「．．．三、擴張或減縮應受判決事項之聲明者。．．」，
    民事訴訟法第二百五十五條第一項第三款定有明文。本件原告起訴之聲明原為被
    告應給付原告新台幣四十八萬一千元，及應在中國時報、自由時報及聯合報之第
    一版刊登如下之道歉啟事：「茲華南商業銀行華江分行因未將丁○○先生繳納之
    九十一年地價稅款新台幣貳拾伍萬伍仟壹佰伍拾參元依法解繳新竹市稅捐稽徵處
    ，以致丁○○先生因此無辜成為欠繳稅款之不名譽之人以及成為無納稅信用之無
    信用之人。查新竹市稅捐稽徵處又函請新竹市地政事務所將丁○○先生所有土地
    辦理禁止處分登記，復移送法務部行政執行署新竹行政執行處強制執行，致使丁
    ○○先生之名譽、信用及財產權利遭受損害，現已平反，茲特登報向丁○○先生
    道歉。」三日；經送達訴狀繕本予被告後，原告嗣於九十二年十月二十四日具狀
    變更聲明金額為三十六萬八千九百一十四元，及應在中國時報之第一版刊登如上
    開之道歉啟事一日，核屬減縮應受判決事項之聲明，依上開規定，應予准許，合
    先敘明。
二、本件原告起訴主張於九十一年十一月十八日在被告銀行繳納九十一年地價稅款，
    因被告未即將原告應繳坐落新竹市○○段○○段二四六地號等三筆土地之九十一
    年地價稅款十萬二千三百六十六元，及應繳坐落新竹市○○段○○段一三六之五
    地號等十三筆土地之九十一年地價稅款十五萬二千七百八十七元（合計二十五萬
    五千一百五十三元），依法解繳新竹市稅捐稽徵處，致原告遭新竹市稅捐稽徵處
    通知欠稅，且因欠稅通知逕送原告戶籍地，令原告未收受通知而被稅捐處以逾期
    未繳納稅款移送行政執行署新竹市行政執行處強制執行，使原告所有坐落新竹市
    ○○段五五之十一地號土地遭新竹市地政事務所辦理禁止處分登記等事實，為兩
    造所不爭執，並有原告提出之地價稅繳款書、新竹稅捐稽徵處禁止處分函、禁止
    處分之土地登記謄本、法務部行政執行署新竹執行處執行通知等影本在卷，堪認
    原告此部分之主張為真實。
三、原告另主張，因為被告銀行未將上開地價稅款依法解繳新竹市稅捐稽徵處，致使
    原告無端成為欠繳稅款以致所有土地遭受禁止處分登記之不名譽之人，又禁止處
    分登記得任由他人予以自由閱覽，使原告之名譽及信用均遭受損害；而上開禁止
    處分登記雖經塗銷，但在為塗銷之前原告之財產權利已遭受損害，為此爰依侵權
    行為法律關係，請求被告賠償原告精神慰輔金、登報道歉及財產上損害等語。被
    告則以原告之不動產遭受禁止處分係因稅捐處於通知欠稅時，未以原告九十一年
    地價稅繳款書所列地址即原告居所地為通知，而逕將欠稅催繳函及行政執行處案
    件移送書寄送原告戶籍地，復未經查證即逕送行政執行處強制執行，與被告未及
    時解繳款項間並無因果關係；且原告所有土地縱受禁止處分登記，其財產權及名
    譽並未因此受到實質之損害等語資為抗辯。經查，按因故意或過失，不法侵害他
    人之權利者，負損害賠償責任，又不法侵害他人之身體、健康、名譽、自由、信
    用、隱私、貞操，或不法侵害其他人格法益而情節重大者，被害人雖非財產上之
    損害，亦得請求賠償相當之金額，其名譽被侵害者，並得請求回復名譽之適當處
    分，民法第一百八十四條第一項前段、第一百九十五條第一項分別定有明文。又
    所有權之內涵，依民法第七百六十五條規定，為物之使用、收益、處分，並排除
    他人干涉。本件原告所有坐落新竹市○○段五五之十一地號土地，前因新竹市稅
    捐稽徵處囑託新竹市地政事務所辦理禁止處分登記，有新竹市稅捐稽徵處九十二
    年三月三十一日新市稅管字第○九二○二一○四二四號函及土地登記謄本等影本
    各一件在卷可參，於禁止處分限制登記期間，該土地之所有權人即原告暫時喪失
    處分該土地之權能，可以認為該期間內其對於該土地所擁有之所有權內容並不完
    整，不論原告就上開土地有無處分或利用之計畫，仍應認原告之所有權受有損害
    ，且不動產之登記乃公示於眾，對於受限制登記之土地所有權人之信用，自非毫
    無損害。又按「商業銀行經營下列業務：．．．十三、代理收付款項」，銀行法
    第七十一條第十三款定有明文；又「代理人於代理權限內，以本人名義所為之意
    思表示，直接對本人發生效力。前項規定，於應向本人為意思表示，而向其代理
    人為之者，準用之。」、「依債務本旨，向債權人或其他有受領權人為清償，經
    其受領著，債之關係消滅」，亦為民法第一百零三條、第三百零九條第一項所明
    定。本件被告代理收受稅款，就其收受新竹市稅捐稽徵處應徵收之稅款部分，被
    告所收受原告所繳付之九十一年地價稅而言，依前開法條規定，於原告在九十一
    年十一月十八日將新竹市○○段○○段二四六地號等三筆土地地價稅款十萬二千
    三百六十六元，及新竹市○○段○○段一三六之五地號等十三筆土地地價稅款十
    五萬二千七百八十七元，原告所應繳納之該年度地價稅即已發生清償效力，其繳
    納該年度上開土地地價稅之義務即因清償而歸於消滅，故收受稅款之代理人即被
    告因故意過失，未能將原告所繳付之地價稅解繳本人即地價稅稽徵機關新竹市稅
    捐稽徵處，致新竹市稅捐稽徵處誤認原告欠繳應納稅捐，並移送法務部行政執行
    署新竹行政執行處強制執行，且囑託地政機關對原告所有之前述土地為禁止處分
    之限制登記，使原告於該禁止處分限制登記期間喪失其處分權限，應認被告之怠
    於將其為新竹市稅捐稽徵處收受之稅款解交該管稽徵機關新竹市稅捐稽徵處之行
    為與原告所受損害間，具有相當之因果關係存在。至於被告抗辯稱，係因新竹市
    稅捐稽徵處於通知欠稅時，未以原告九十一年地價稅繳款書所列地址即原告居所
    地為通知，復未經查證即逕送行政執行處強制執行，與被告未及時解繳款項間並
    無因果關係一節，倘若被告未怠於將已經代收之稅款解交新竹市稅捐稽徵處，新
    竹市稅捐稽徵處當不致於誤認原告為欠稅之納稅義務人，自亦無後續之另行通知
    或囑託地政機關為禁止處分之限制登記，以及移送法務部行政執行署新竹行政執
    行處執行等情形發生，被告此部分抗辯自非可採，從而，原告主張依據侵權行為
    損害賠償之法律關係，請求被告賠償其損害，應認為可採。
四、按「當事人已證明受有損害而不能證明其數額或證明顯有重大困難者，法院應審
    酌一切情況，依所得心證定其數額。」，民事訴訟法第二百二十二條第二項定有
    明文。原告因被告未即將原告所應繳付之地價稅款解繳予新竹市稅捐稽徵處而受
    有損害，已如前述；原告主張依照遭新竹市稅捐稽徵處囑託地政機關為禁止處分
    限制登記之新竹市○○段五五之十一地號土地之公告現值總價乘以百分之一點三
    為其損害之金額，請求被告賠償十一萬零一百七十六元之財產上之損害，惟原告
    所有上開土地固經新竹市稅捐稽徵處囑託地政機關為禁止處分限制登記，但原告
    並未喪失其所有權，且雖禁止處分，卻仍歸屬原告管理收益，其損害自不能以土
    地之價值計算之，原告此部分主張並非可採。則原告雖不能證明其損害之數額，
    其主張之計算方式又不可採，依照前揭法條規定，本院斟酌即使新竹市稅捐稽徵
    處移送法務部行政執行署新竹行政執行處執行至拍賣上開原告所有之土地，新竹
    市稅捐稽徵處亦至多僅得受償納稅義務人欠稅稅額及滯納金等範圍，而非全筆土
    地之價額，故依照原告已經繳付與被告收受之稅款二十五萬五千一百五十三元，
    依法定利率百分之五及經過期間九十一年十一月十八日至九十二年四月八日共計
    四月又二十一天等計算其可能之損害，則原告此部分主張應為四千九百九十七元
    （元以下四捨五入，以下同）。
五、至於原告主張其所有之上開土地遭新竹市稅捐稽徵處囑託新竹市地政事務所辦理
    禁止處分限制登記，此項禁止處分登記得任由他人予以自由閱覽，致使原告之名
    譽及信用遭受損害一節，惟按名譽為人格之社會評價，名譽權是否受侵害，應以
    社會上對其評價是否貶損為斷。又按不法侵害他人之身體、健康、名譽、自由、
    信用、隱私、貞操，或不法侵害其他人格法益而情節重大者，被害人雖非財產上
    之損害，亦得請求賠償相當之金額。其名譽被侵害者，並得請求回復名譽之適當
    處分。民法第一百九十五條第一項定有明文。經查，被告於原告之配偶致電表示
    伊在被告銀行繳納地價稅款完訖，被告即以（九十二）華江存字第一一七號函、
    （九十二）華江存字第一二一號函通知新竹市稅捐稽徵處協助辦理劃解核銷手續
    ，並經該處撤銷禁止處分在案；且得知原告所有土地曾遭禁止處分登記者，唯有
    新竹市稅捐稽徵處、新竹行政執行處、新竹市地政事務所等相關承辦人員，該等
    之人嗣後皆明瞭此事肇因於被告未即時將原告繳付之稅款解繳新竹市稅捐稽徵處
    ，而非原告滯納或逃漏稅捐之故，是原告之人格在社會上之評價，並不致因被告
    之行為而受到貶損，但其遭禁止處分之限制登記，既得任由公眾閱覽，致不特定
    之人可能誤認原告係欠稅之不名譽、無信用之人，應屬顯然。然原告主張土地地
    價總額乘以百分之一點三，因其名譽或信用所受損害並不能以財物之價值決定，
    原告此部分主張自非可採，本院斟酌其名譽及信用因而被告之怠為應為之行為而
    受損，及兩造之社會、經濟地位，認為原告所得請求之金額應以六千元為適當，
    超過此數額部分，則非合理，超過部分則為無理由。至於原告主張其名譽受損部
    分，依據前揭法條規定，自得請求為回復名譽之適當處置，本院衡酌因執行催繳
    稅款之地點俱在新竹市，原告請求被告應刊登於報刊之第一版並無理由，應以刊
    登於新竹市區版面且以刊登如附件所示之文字即為已足，原告之請求於此範圍內
    方為有理由，逾此範圍部分則為無理由。
六、綜上所述，原告主張依據民法第一百八十四條第一項前段侵權行為之法律關係，
    請求被告賠償其財產上及非財產上之損害，於一萬零九百九十七元及自起訴狀繕
    本送達翌日即九十二年六月二十一日至清償日止，按週年利率百分之五計算之利
    息，以及刊登如附件所示之道歉啟事於中國時報新竹市區版面部分，為有理由，
    應予准許；逾上開部分之請求，則為無理由，應予駁回。
七、本件事證已臻明確，兩造其餘主張及攻擊防禦方法與證據，經本院斟酌後，與本
    件判決結果已不生影響，故不一一論列，附此敘明。
八、結論：本件原告之訴為一部有理由，一部無理由，依民事訴訟法第七十八條、第
    七十九條但書，判決如主文。
中　　　華　　　民　　　國　　九十三　　年　　　一　　　月　　 十六 　　日
                                臺灣板橋地方法院民事第一庭
~B法      官  許  瑞  東
右為正本係照原本作成
如對本判決上訴，須於判決送達後廿日內向本院提出上訴狀
中　　　華　　　民　　　國　　九十三　　年　　　一　　　月　　 十六 　　日
~B法院書記官  王  波  君
附件：
┌────────────────────────────────────┐
│道歉啟事：「茲華南商業銀行華江分行因未將丁○○先生繳納之九十一年地價稅款│
│如期解繳新竹市稅捐稽徵處，以致新竹市稅捐稽徵處誤認丁○○先欠繳稅款，致使│
│丁○○先生之名譽、信用遭受損害，特登報向丁○○先生道歉。」              │
└────────────────────────────────────┘
